臺灣高等法院臺南分院刑事判決　　　　　　 九十一年度上訴字第一九四號　　Ｃ
　　　上 訴 人　臺灣嘉義地方法院檢察署檢察官
　　　上　訴　人
　　　即　被　告　丙　○　○
　　　被　　　告　乙　　　○
　　　共　　　同
　　　指定辯護人　本院公設辯護人　丁　○　○
右上訴人因被告偽造貨幣案件，不服臺灣嘉義地方法院九十年度訴字第五０六號，中
華民國九十年十二月二十八日第一審判決（起訴案號：臺灣嘉義地方法院檢察署九十
年度偵字第四九六一號）提起上訴，本院判決如左：
      主      文
原判決撤銷。
丙○○、乙○共同連續行使偽造之通用紙幣，丙○○處有期徒刑參年肆月，乙○處有
期徒刑參年壹月。扣案如附表所示之偽造通用紙幣（偽造仟元紙幣）均沒收。
      事      實
一、丙○○意圖供行使之用，於民國（下同）九十年六月中旬某日，在台中市第十期
    重劃區某工地，以新台幣（下同）一萬元之代價，向年籍姓名不詳、綽號「阿宏
    」之成年男子購得偽造之千元紙幣五十張後，旋即基於概括之犯意，自取得前開
    偽鈔之日起，陸續在台中地區，以前開偽造千元紙幣購買日常用品，先後多次行
    使偽造之通用紙幣；嗣於同年七月二十九日，丙○○復與其妻乙○，基於共同行
    使偽造通用紙幣之概括犯意聯絡，由丙○○駕車載同其妻乙○南下嘉義縣布袋鎮
    行使，其等先至嘉義縣布袋鎮○○里○○路一九七號皇誠企業行，乙○留於車上
    警戒，由丙○○下車以一張偽造之千元紙幣購買汽車遮陽板三面（價值二百四十
    七元），找回真鈔後，繼又至布袋鎮魚市場內，分別各以一張偽造之千元紙幣，
    向四名不知情之魚販分別購得紅蟳三隻（五百元）、紅蟳七隻（三百元）、蝦子
    一包（五百元）及文蛤一包（五百元），先後行使偽造之通用紙幣多次；丙○○
    與乙○均已得手後，因皇誠企業行店主甲○○發覺有異而報警，經警在布袋鎮岑
    海里魚市場內之停車場查獲，丙○○見警至，即將裝有偽造千元紙幣十張之皮夾
    丟入乙○皮包內，其餘九張由乙○藏於右褲袋內，但仍為警方查獲，並經警方於
    乙○皮包及右褲袋內搜得偽造千元紙幣十九張（如附表所示）。
二、案經嘉義縣警察局布袋分局報由臺灣嘉義地方法院檢察署檢察官偵查起訴。
      理      由
一、上訴人即被告丙○○及被告乙○經本院二度合法傳喚不到，無正當理未到庭陳述
    ，然被告丙○○在原審訊問中，對前開事實均坦白承認，惟否認其妻乙○知情；
    而被告乙○在原審訊問中，矢口否認知情，且具狀答辯陳稱：我先生說他手濕濕
    的，把鈔票交給我保管，我確實不知道我先生交給我的是偽鈔云云。經查：
（一）丙○○部分：
      被告丙○○於警局初訊、檢察官偵查及原審審理時已坦白承認（惟否認乙○為
      共犯），核與被害人甲○○於警局調查時之陳證情節相符，並有扣押書二件、
      贓物領據一件在卷及如附表所示之偽造千元紙幣扣案可證，又如附表所示之紙
      幣確係偽造紙幣之情，業經原審囑託台灣銀行嘉義分行函轉中央銀行發行局鑑
      定明確，分別有台灣銀行嘉義分行（九十）銀嘉出字第九三六０號函、中央銀
      行發行局（九０）台央發字第０三００五九八五二號函各一件足憑（原審卷第
      二十九頁），事證明確。被告丙○○行使偽造貨幣，犯行已可認定。
（二）乙○部分：
    (1)本件偽造之紙幣十九張係分別自被告乙○身上皮夾內及右褲袋內取出，為被告
      乙○及丙○○所自承，並有移送報告書一份附卷足參，足見十九張偽造之紙幣
      係自被告乙○身上所查獲。
    (2)被告乙○於警訊時即稱：「我先生丙○○駕駛一部自小客車載我外出，於九十
      年七月二十九日中午十三時三分許，到嘉義縣布袋鎮皇誠企業行使用千元偽鈔
      向店內購買汽車遮陽板：：，經警方調查在我身上發現查獲皮夾內偽造之紙幣
      十張及我右褲袋內查獲偽造之紙幣九張，是我先生拿給我說要寄我幫他拿著」
      （見乙○九十年七月二十九日警訊筆錄）；於偵查時又供稱：「我身上有這些
      東西，是我先生交給我保管，因他去買魚貨手濕濕的，叫我幫他收好」、「皮
      夾是我的，我看到警察來時，他（即丙○○）交給我的，我趕快放入我皮包內
      ，當時他很慌張，我也很慌張」等語（見偵查卷第八頁），於原審亦供承偽造
      之紙幣係警察來時其先生即被告丙○○交給他的（見原審卷第二十二頁、四十
      五頁）。徵之上情，茍非被告乙○知悉該鈔票係偽鈔，又何必因見到警察即感
      到慌張，而需將丙○○身上之偽鈔及皮夾轉置於自己身上。
    (3)又被告乙○與丙○○為夫妻，被告丙○○經濟情況其應甚為清楚，且被告自承
      在工地販賣涼水維生，每月收入不過三、四萬元，則被告乙○突然間見丙○○
      身上多出五萬元（向阿宏兌換而來），焉有未起疑，而未追究該錢來源之理？
      足徵被告乙○所辯不知該錢係偽鈔之詞與事實不符。
    (4)再者，被告丙○○自承自取得前開偽鈔之日起，已陸續在台中地區，【單獨】
      以前開偽造千元紙幣購買日常用品（見警卷第三頁），然被告家住台中縣太平
      市，此次卻遠至嘉義縣布袋鎮購物，縱如被告乙○所稱其係欲至基督教醫院（
      應指嘉義嘉義基督教醫院）看其岳父，然嘉義基督教醫院離布袋漁市○○○○
      ○段距離，亦未在台中至嘉義基督教醫院之中途，要買東西於途中隨時可買，
      焉有遠至布袋鎮之理？況買的是海產，又如何給病人吃？足徵其遠至嘉義縣布
      袋鎮購物，且被告乙○亦同行，顯見被告丙○○係因台中地區已有使用過偽造
      之紙幣，為分擔風險，乃南下換鈔。而被告乙○既然清楚被告丙○○之經濟情
      況，且被告夫妻既不是開海產店，家中只有三個小孩，當時七月底正值酷暑，
      購買海鮮類物品極易腐敗，卻遠至布袋鎮大量購入海鮮物品，何況如果要購買
      紅蟳，何不一次購足以便殺價，反而分攤購買三隻、七隻紅蟳？乙○身為家中
      女主人，對於突然在魚市場購買大量魚貨之怪異行徑，豈能推說完全不瞭解？
      凡此等情，已見被告乙○偕同丙○○南下購物之目的係為換鈔無疑。
    (5)被告二人被逮捕時，在皮夾內查獲千元偽鈔十張，在乙○右褲袋內查獲千元偽
      鈔九張，在乙○皮包內查獲真鈔及硬幣共一萬四千八百四十七元（乙○堅稱該
      皮包為其所有，偵查卷第八頁），而被告丙○○身上並無查獲其他金錢。因此
      可以斷定，被告二人每次使用千元偽鈔，找回的真鈔及硬幣，【均由乙○保管
      】。被告夫妻前往購貨多次，為何每次不拿找回的零錢繼續支付下一次購買的
      東西，反而每次都拿一千元紙鈔買東西找回零錢？此種怪異行為若非刻意行使
      偽鈔，何人能信？益徵被告乙○對使用偽造之紙幣與被告丙○○間有犯意之聯
      絡。又被告丙○○、乙○均一再堅稱在台中換鈔係被告丙○○單獨所為，因而
      被告乙○與丙○○應係在布袋鎮連續購物時才有犯意之聯絡。
    (6)綜上所述，本件應係被告二人共同基於行使偽鈔之犯意，以夫妻形象互為掩護
      ，以鬆弛市場魚販之戒心而利渠等二人遂行共同行使偽造貨幣。是乙○共同行
      使偽造貨幣，事證明確，所辯其不知情云云，應係卸責之詞，殊不足採，被告
      乙○之犯行亦可認定。
二、核被告丙○○、乙○所為，係犯刑法第一百九十六條第一項前段行使偽造之通用
    紙幣罪。被告丙○○收集偽造之通用紙幣後持以行使，其收集之低度行為被行使
    之高度行為所吸收，不另論罪。被告丙○○、乙○二人間有犯意之聯絡，行為之
    分擔，均為共同正犯。而被告二人先後多次行使偽造之通用紙幣行為，時間緊接
    ，方法相同，所犯復係犯罪構成要件同一之罪名，顯係基於概括犯意為之，為連
    續犯，應依刑法第五十六條之規定論以一罪，並依法加重其刑。原審疏未詳細調
    查，並詳為勾稽全案證據調查所得，即認被告乙○被訴行使偽造之通用紙幣罪尚
    屬不能證明，而為被告乙○無罪之諭知，並認被告乙○與丙○○並非共同正犯，
    容有未洽。檢察官針對此部分上訴，為有理由，應由本院將原判決關於乙○部分
    撤銷；原判決關於丙○○部分，雖然僅有被告丙○○自己上訴，但因原判決漏未
    適用刑法第二十八條共同正犯之規定，適用法條已有不當，亦應併撤銷之。爰分
    別審酌被告丙○○有槍砲前科，乙○素無前科，丙○○為國小畢業，乙○為高職
    畢業之智識程度，其貪圖利益之犯罪動機、分別向店家小販行使偽造通用紙幣之
    犯罪手段、行使偽鈔對國家整體金融秩序及收受偽鈔被害人所生之損害，以及被
    告丙○○犯罪後坦承犯罪、深表悔意之態度，乙○犯後犯後態度不佳等諸般情狀
    ，分別量處如主文第二項所示之刑，以資懲儆。扣案如附表所示之偽造千元紙幣
    ，則應依刑法第二百條之規定沒收之。
三、被告丙○○、乙○均經合法傳喚，無正當理由不到庭，爰不待其陳述逕行判決。
據上論斷，應依刑事訴訟法第三百七十一條、第三百六十九條第一項前段，第三百六
十四條，二百九十九條第一項前段，刑法第二十八條、第五十六條、第一百九十六條
第一項、第二百條，罰金罰鍰提高標準條例第一條前段，判決如主文。
本案檢察官羅清溪到庭執行職務。
中    華    民    國      九十一      年      三      月    二十八      日
                                  臺灣高等法院臺南分院刑事第四庭
                                      審判長法官  陳    義    仲
                                            法官  楊    子    莊
                                            法官  蔡    崇    義
右正本證明與原本無異。
如不服本判決，應於判決送達後十日內向本院提出上訴狀，其未敘述理由者並應於提
出上訴狀後十日內向本院補提理由書（應附繕本)。
                                      法院書記官  李    育    儒
中    華    民    國      九十一      年      四      月      一        日
附錄法條：
刑法第一百九十六條：
行使偽造、變造之通用貨幣、紙幣、銀行券，或意圖供行使之用而收集或交付於人者
，處三年以上十年以下有期徒刑，得併科五千元以下罰金。收受後方知為偽造、變造
之通用貨幣、紙幣、銀行券而仍行使，或意圖供行使之用而交付於人者，處五百元以
下罰金。
附表：
編號EL289100XC、EL289101XC、EL289105XC、EL289106XC、EL289107XC、EL289142XC
、EL289144XC、EL289150XC、EL289159XC、EL289172XC、EL289173XC、EL289174XC、
EL289175XC、EL289176XC、EL289179XC、EL289192XC、EL289193XC、EL289194XC、
EL289199XC（以上拾玖張自乙○身上起獲查扣）、EL289199XC（由甲○○提交查扣）
等貳拾張偽造仟元紙幣
